臺灣士林地方法院刑事判決　　　　　　　　　　　　九十一年度交易字第一八六號
　　公　訴　人　臺灣士林地方法院檢察署檢察官
　　被　　　告　丙○○
右列被告因過失傷害案件，經檢察官提起公訴（九十一年度偵字第三０六四號），本
院判決如左：
    主  文
丙○○因過失傷害人，處拘役拾日，如易科罰金以佰元折算壹日。
    事  實
一、丙○○於民國（下同）九十年十二月十二日下午二時許，駕駛車牌號碼ＤＺ─０
    九五０號（起訴書誤載為ＤＧ─０九五０號）自用小客車，沿臺北市內湖區○○
    ○道第二車道北往南方向行駛，途經設有行車管制號誌之堤頂大道與安興街之交
    岔路口，本應注意汽車行駛至交岔路口，其行進、轉彎應遵守燈光號誌之指示，
    並注意車前狀況，隨時採取必要之安全措施，而依當時雖係陰天，然為日間有自
    然光線之市區○○路口（起訴書誤載為三岔路口），道路舖裝柏油且路面乾燥無
    缺陷、無障礙物、視距良好、行車管制號誌正常、有適當標誌等，並無不能注意
    之情形，竟疏於遵守燈光號誌管制而闖越紅燈逕行直駛，復未注意車前狀況，適
    有由甲○○（原名吳淑芬）所騎乘之車牌號碼ＤＦＺ─０三０號輕型機車，沿臺
    北市○○區○○街外側車道由東往西方向行駛遇綠燈進入該交岔路口，亦疏未注
    意該路段安興街方向行車速度時速不得超過三十公里，仍以時速五十公里之速度
    行駛，突見丙○○駕駛前開自用小客車闖紅燈擬穿越該路口時已不及閃避煞停，
    致丙○○所駕駛之上開自用小客車車頭保險桿在上開交岔路口內撞及甲○○所駕
    駛輕型機車右側車身，造成前開輕型機車向左倒地，甲○○因此受有背部挫傷及
    全身多處擦傷等傷害。又丙○○於肇事後於未被有偵查犯罪職務之公務員發覺前
    ，於九十年十二月十五日向據報至現場處理之警員楊守禮，主動表示其即自用小
    客車之駕駛者並陳述肇事之經過，而自首接受裁判。
二、案經丙○○自首及甲○○訴由台北市政府警察局內湖分局報請臺灣士林地方法院
    檢察署檢察官偵查起訴。
    理  由
一、訊據被告丙○○固坦認確於右揭時、地駕駛自用小客車與甲○○所騎乘之輕機車
    發生車禍，而肇致甲○○受有傷害等情屬實，惟矢口否認有何過失傷害之犯行，
    辯稱：伊沒有闖紅燈，是甲○○闖紅燈，而伊當時的車速約只有四十公里左右云
    云。
二、然查：
  (一)肇事路口安興街東西向路幅寬廣，甲○○騎乘車牌號碼ＤＦＺ─０三０號輕機車
    由東向西須通過五個車道（即三個路口，第一個及第二個路口是二個車道，第三
    個路口係一個車道）加上兩處分隔島寬之距離方可駛至機車專用道，而堤頂大道
    路口南北向路幅僅約十公尺，被告丙○○駕駛車牌號碼ＤＺ─０九五０號自用小
    客車若闖紅燈應可迅速通過，而當時甲○○已安然通過第一個路口，正在進行第
    二個路口時與被告丙○○所駕駛之自用小客車發生車禍之事實，業據告訴人甲○
    ○〔詳見本院九十一年十一月十二日訊問筆錄第三頁至第四頁稱：「（問：當時
    你是由東往西，要經過五個車道及兩個安全島？）是的。（問：對方是由北往南
    ，路口只要經過十公尺？）是的。」等語〕及證人即承辦警員楊守禮〔詳見本院
    九十一年十一月二十八日審判筆錄第五頁至第六頁稱：「（問：堤頂大道南北向
    路幅較窄，而安興街東西向路幅比較寬？）是的，安興街東西向要經過比較多的
    路口。（問：現場機車刮地痕的起點是否就是兩車的撞擊點？）是的，被告的車
    正在路口撞擊，而告訴人的機車已通過堤頂大道第一個路口，正通過第二個路口
    被撞」、「（問：安興街東西向要經過幾個路口？）二個大道路，一個小路口。
    」等語〕證述在卷，並有道路交通事故調查報告表（附於偵查卷第九頁，顯示安
    興街東西向路幅較寬有五個車道、三個路口及兩個安全島，兩車係在第二個路口
    內發生碰撞）、臺北市車輛行車事故鑑定委員會九十一年六月三日北鑑審字第九
    一三０一三九七００號函送之鑑定意見書（附於偵查卷第四十頁至第四五頁，載
    明肇事路口東西向路幅寬廣，ＤＦＺ─０三０號輕機車由東向西須通過五個車道
    加上兩處分隔島寬之距離方可駛至機車專用道，而路口南北向路幅僅約十公尺，
    ＤＺ─０九五０號自小客車若闖紅燈應可迅速通過路口）附卷可稽，衡諸常情，
    倘告訴人甲○○行車方向號誌燈係紅燈，通常於闖越第一個路口後即應停在安全
    島附近暫停，否則縱使再闖紅燈通過第二個路口，因還有第三個路口要通過，勢
    必於闖越第二個口路後在下一個安全島等待號誌變換，則告訴人甲○○又何必干
    冒危險闖越紅燈通過第二個路口，因闖越紅燈之結果仍須等待號誌變換，是告訴
    人違反號誌管制可能性較低，其所稱行車方向號誌為綠燈乙節應較為可採。
  (二)再前開肇事路口之號誌管制目前採二時相管制，第一時相開放安興街方向綠燈（
    此時堤頂大道方向為紅燈），第二時相開放堤頂大道方向綠燈（此時安興街方向
    為紅燈），其週期為一百秒，堤頂大道方向開放三十五秒而安興街方向開放六十
    五秒，但其中各包括綠燈、全紅及黃燈之時間，故堤頂大道方向綠燈之時間僅有
    三十秒，而安興街方向綠燈之時間僅有六十秒，且沒有全綠之時間等情，業據證
    人即臺北市交通管制工程處職員乙○○於審理時到庭結證在卷〔詳見本院九十一
    年十一月二十八日審判筆錄第八頁至第九頁稱：「（問：何謂二時相管制？）就
    是東西向號制完後，再開放南北向，有一個全紅時間，全紅以後，再換成另一個
    方向的綠燈，路口會先有行人綠閃，再有行人紅燈，接著是行車燈的黃燈，再來
    是紅燈，此時另一方向也是紅燈，這就是全紅時間，以淨空路口。（問：九點至
    下午四點半是四時制何意？）我們時段分為七個，那時段是編號四，而週期就是
    一百秒。（問：左右六十五、南北三十五是何意？）安興街東西向是開放六十五
    秒，是綠燈及全紅、黃燈，真正綠燈大概只有六十秒，南北三十五是指堤頂大道
    南北向開放三十五秒，包括綠燈、黃燈及全紅燈，真正綠燈只有三十秒。．．．
    （問：是否有全綠燈的時間？）沒有。」等語〕，並有臺北市交通管制工程處九
    一年五月二十一日北市交工控字第０九一三０一八二九００號函（附於偵查卷第
    三七頁至第三八頁）在卷可參，而被告丙○○當時向承辦警員楊守禮供稱肇事時
    時速約三十至四十公里，且其一路行來連過三個路口均是綠燈等情，亦據被告丙
    ○○供承在卷〔詳見本院九十一年十二月十二日審判筆錄第二頁稱：「（問：經
    過該路口時，你是剛起步還是一路是綠燈？）我剛下坡時，看見前方路口一直是
    綠燈，所以我保持四十公里的速度，繼續直行」、同日審判筆錄第六頁稱：「因
    我當時若要闖紅燈，因我要通過三個路口的號制，且號制都是一樣的，那我會停
    在路口等號制變換為綠燈，且當時車流量很大，我若要闖三個紅燈，會有三個方
    向的車輛過來，很危險，根本不可能闖過去。」等語〕，核與證人楊守禮結證之
    情節相符〔詳見本院九十一年十一月二十八日審判筆錄第六頁至第七頁稱：「（
    問：當時被告說他是綠燈，是說剛轉成綠燈，還是一直都是綠燈？）被告說他直
    行過來，一直都是綠燈。（問：當被告時速多少？）他說大約三十至四十公里左
    右。」等語〕，並有被告丙○○臺北市政府警察局內湖分局交通分隊交通事故談
    話紀錄表（附於偵查卷第十三頁，記載被告丙○○部分，稱：「我車沿堤頂大道
    一段北向南行駛第二車道沿途駛來是綠燈行至路口內要直行．．．時速約三十公
    里」等情〕附卷可稽，則被告丙○○於談話紀錄表中係向警員表示時速三十公里
    ，且被告丙○○自承係一路綠燈連過三個路口，則其時速三十公里，每秒僅行進
    八．三三公尺，而該路段南北向堤頂大道全綠時間僅開放三十秒，亦即被告丙○
    ○於全綠時間僅能駛過二百五十公尺，而三個路口之長度應超過二百五十公尺，
    顯見被告丙○○於肇事路口應係闖越紅燈無訛，是被告丙○○否認違反號誌管制
    云云，顯係卸責之詞，尚難採信。
  (三)又被告丙○○於肇事路口碰撞時始發現告訴人機車等情，此據被告自承在卷（詳
    見本院九十一年十二月十二日審判筆錄第三頁），足見被告丙○○駕車未注意車
    前狀況，並隨時採取必要之安全措施乙節甚明。此外，復有臺北市政府警察局內
    湖分局交通分隊道路交通事故補充資料表（附於偵查卷第十一頁，記載ＤＺ─０
    九五０號自小客車車主係丙○○，ＤＦＺ─０三０號輕機車車主係吳淑芬，ＤＺ
    ─０九五０號自小客車係正前保險桿撞痕、號牌微歪，ＤＦＺ─０三０號輕機車
    右側板破裂、車身骨架微歪、左側板磨地痕）、告訴人甲○○臺北市政府警察局
    內湖分局交通分隊交通事故談話紀錄表（附於偵查卷第十二頁，記載其當時時速
    約為五十公里）、肇事後ＤＺ─０九五０號自小客車及ＤＦＺ─０三０號輕機車
    照片八幀（附於偵查卷第十五頁至第十八頁）、車籍作業系統查詢認可資料（附
    於偵查卷第十九頁至第二十頁，載明ＤＺ─０九五０號自小客車所有人係丙○○
    ，ＤＦＺ─０三０號輕機車所有人係吳淑芬）等附卷可參。
  (四)另本件車禍經臺北市政府警察局交通警察大隊交通事故肇事原因初步分析研判及
    事故分析研判、送臺北市車輛行車事故鑑定委員會鑑定及送臺北市政府交通局覆
    議鑑定之結果，均認「肇事路口東西向路幅寬廣，ＤＦＺ─０三０號輕機車由東
    向西須通過五個車道加上兩處分隔島寬之距離方可駛至機車專用道，而路口南北
    向路幅僅約十公尺，ＤＺ─０九五０號自小客車若闖紅燈應可迅速通過路口，綜
    上研判，ＤＦＺ─０三０號輕機車涉嫌違反號誌管制可能性較低，查肇事路段東
    向西方向設有速限三十公里標誌，ＤＦＺ─０三０號輕機車駕駛人甲○○於警方
    談話紀錄表自述肇事當時車速約五十公里，研判時其車速有超過該肇事路段速限
    規定之嫌，鑑定意見為丙○○駕駛ＤＺ─０九五０號自小客車涉嫌違反號誌管制
    ，甲○○駕駛ＤＦＺ─０三０號輕機車涉嫌違反號誌管制及涉嫌超速行駛」，此
    有臺北市政府警察局交通警察大隊交通事故肇事原因初步分析研判表（附於偵查
    卷第八頁，載丙○○ＤＺ─０九五０號自小客車涉嫌違反號誌管制，甲○○ＤＦ
    Ｚ─０三０號輕機車涉嫌違反號誌管制及涉嫌超速行駛）、臺北市政府警察局交
    通警察大隊交通事故分析研判表（附於偵查卷第十頁，記載一、肇事路口設有號
    誌，二、ＤＺ─０九五０號自小客車、ＤＦＺ─０三０號輕機車均稱號誌時向為
    綠燈，三、安興街東向西方向有限速三十公里之標誌，肇因研判為ＤＺ─０九五
    ０號自小客車涉嫌違反號誌管制，ＤＦＺ─０三０號輕機涉嫌違反號誌管制及涉
    嫌超速行駛）、臺北市車輛行車事故鑑定委員會九十一年六月三日北鑑審字第九
    一三０一三九七００號函（附於偵查卷第四十頁至第四十五頁，記載因無目擊證
    人可指證究係何人違反號誌管制研判二車均有違反號誌管制之嫌，另肇事路口東
    西向路幅寬廣，ＤＦＺ─０三０號輕機車由東向西須通過五個車道加上兩處分隔
    島寬之距離方可駛至機車專用道，而路口南北向路幅僅約十公尺，ＤＺ─０九五
    ０號自小客車若闖紅燈應可迅速通過路口，綜上研判，ＤＦＺ─０三０號輕機車
    涉嫌違反號誌管制可能性較低，查肇事路段東向西方向設有速限三十公里標誌，
    ＤＦＺ─０三０號輕機車駕駛人甲○○於警方談話紀錄表自述肇事當時車速約五
    十公里，研判時其車速有超過該肇事路段速限規定之嫌，鑑定意見為丙○○駕駛
    ＤＺ─０九五０號自小客車涉嫌違反號誌管制，甲○○駕駛ＤＦＺ─０三０號輕
    機車涉嫌違反號誌管制及涉嫌超速行駛）、臺北市政府交通局九十一年八月十四
    日北市交五字第０九一三二五七三二００號函（附於偵查卷第四十七頁至第四十
    八頁，記載檢送臺北市九十一年八月十二日北市交鑑意字第五八八七號車輛行車
    事故鑑定案件覆議意見書，雙方均稱己方行向號誌為綠燈，顯與號誌時相設置不
    符，必有一方違反號誌管制，惟現場並無目擊證人目睹何者違反號誌管制，故均
    有違反號誌管制之情事，依圖示安興街東向西限速三十公里，甲○○自稱肇事時
    速五十公里有涉嫌超速行駛之情事，丙○○駕駛ＤＺ─０九五０號自小客車其車
    沿堤頂大道第二車道北向南行駛至肇事路口，前車頭撞及沿安興街東向西行駛之
    輕機車右側車身，據前述分析同有涉嫌違反號誌管制之情事，覆議意見為甲○○
    駕駛ＤＦＺ─０三０號輕機車涉嫌違反號誌管制、涉嫌超速行駛，丙○○駕駛Ｄ
    Ｚ─０九五０號自小客車涉嫌違反號誌管制）附卷可考，惟前開肇事路口並無全
    綠之時段，業據證人乙○○到庭結證明確，且被告丙○○疏未注意車前狀況並採
    取必要之安全措施，業如前述，是前開意見及鑑定結果部分與事實不符，尚有未
    洽，一併敘明。
  (五)查告訴人甲○○係因本件車禍受有背部挫傷、全身多處擦傷之傷害，已據告訴人
    陳述綦詳，並經醫師驗明，有告訴人甲○○財團法人國泰綜合醫院內湖分院甲種
    診斷證明書（附於偵查卷第七頁）一紙附卷可稽。按汽車行駛時，駕駛人應注意
    車前狀況及兩車併行之間隔，並隨時採取必要之安全措施；又行駛至交岔路口時
    ，應注意遵守燈光號誌之指示，道路交通安全規則第九十四條第三項、第一百零
    二條第一項第一款分別定有明文。本件被告駕駛汽車自應注意遵守上開規定，而
    依卷附道路交通事故調查報告表所載，當時雖係陰天，然為日間有自然光線之市
    區○○路口，道路舖裝柏油且路面乾燥無缺陷、無障礙物、視距良好、行車管制
    號誌正常、有適當標誌等，並無不能注意之情形，竟疏於遵守號誌管制而闖越紅
    燈逕行直駛，復未注意車前狀況，以致肇事使告訴人受有傷害，被告顯有過失，
    雖告訴人疏未遵守行車速率限制，亦與有過失，然仍不因此解免被告過失之刑責
    ，又被告過失之行為與告訴人前開傷害之間亦具有相當因果關係。
三、綜上所述，本件事證已臻明確，被告未注意車前狀況並闖紅燈致發生本件車禍造
    成告訴人受傷，顯有過失，所辯要屬卸責之詞，不足採信，其犯行堪以認定，應
    予依法論科。
四、核被告所為，係犯刑法第二百八十四條第一項前段之過失傷害罪。又被告於肇事
　　後，犯罪未被發覺前，於九十年十二月十五日向前往現場處理之警員承認肇事等
    情，業據證人即本案承辦警員楊守禮於本院審理時到庭結證在卷，被告對於未被
    發覺之犯罪自首而接受裁判，故依刑法第六十二條前段規定減輕其刑。爰審酌被
    告前無肇事紀錄，此有臺灣高等法院被告全國前案紀錄表存卷可按，素行良好，
    及其過失之程度、事後尚未與告訴人達成和解賠償損害，告訴人所受之傷害、亦
    與有過失等一切情狀，量處如主文所示之刑，並諭知易科罰金之折算標準，以資
    警惕。
據上論斷，應依刑事訴訟法第二百九十九條第一項前段，刑法第二百八十四條第一項
前段、第六十二條前段、第四十一條第一項前段，罰金罰鍰提高標準條例第一條前段
、第二條，判決如主文。
本案經檢察官曾淑華到庭執行職務
中　　　華　　　民　　　國　　　九十一　　年　　十二　　月　　二十六　　日
                                      臺灣士林地方法院刑事第三庭
                                          法  官  李  育  仁
右正本證明與原本無異。
如不服本判決，應於判決送達後十日內，向本院提出上訴狀。
                                          書記官  李  家  敏
中      華      民      國      九十二    年     一     月      二      日
附錄本判決論罪科刑依據之法條：
中華民國刑法第二百八十四條：
 (過失傷害罪)
  因過失傷害人者，處六月以下有期徒刑、拘役或五百元以下罰金，致重傷者，處一
  年以下有期徒刑、拘役或五百元以下罰金。
  從事業務之人，因業務上之過失傷害人者，處一年以下有期徒刑、拘役或一千元以
  下罰金，致重傷者，處三年以下有期徒刑、拘役或二千元以下罰金。
